臺灣臺北地方法院民事裁定　　　　　　　96年度聲字第2665號
聲明異議人　　甲○○
上列聲明異議人因不服本院提存所民國96年6月7日（96）年度取
智字第3169號函所為不准領取本院79年度存字第685號擔保提存
事件提存物之處分，聲明異議，本院裁定如下：
    主  文
異議駁回。
    理  由
一、聲明異議意旨略以：本件聲明異議人依本院79年全字第335
    號假扣押裁定供擔保新台幣 (下同)135 萬元，並以本院79
    年存字第685號提存在案。嗣上列假扣押案所涉之本案訴訟
    ，業經本院78年度訴字第6700號民事判決確定，並發確定證
    明書在案。聲明異議人於民國80年間以本案訴訟全部勝訴確
    定為由，向本院提存所聲請發還上述擔保金，惟本院提存所
    卻以本件假扣押裁定所載債務人林澄子、林昌世、林扶世、
    林衡偉、林蕞、潘林衡靜、顏明誠、顏明格等八人之地址與
    本院78年度訴字第6700號民事判決所載地址不符為由，拒以
    發還上述提存物，其非聲明異議人未於供擔保原因消滅後5
    年內聲請取回。嗣因聲明異議人接獲本院提存所96年5月9日
    來函要求聲明異議人檢具相關證件，取回提存物。惟本院提
    存所以96年6月7日 (96)取智字第3169號函表示，其以供擔
    保原因早在民國80年間業已消滅，聲請人遲至96年6月7日始
    聲請取回，依提存法第16條第2項規定，提存物已歸屬國庫
    ，駁回聲明異議人之聲請，實有違誤，爰依提存法第19條第
    1項規定，聲明異議云云。
二、按「擔保提存之提存人於提存後，有左列情形之一者，得聲
    請該管法院提存所返還提存物：一法院命返還提存物之裁定
    確定者。二依民事訴訟法第104條第3項（現已部分刪除、部
    分移列為同條第1項第2款）之規定返還提存物者。三假扣押
    、假處分所保全之請求，其本案訴訟已獲全部勝訴判決或依
    督促程序之支付命令確定者。四假執行、假扣押或假處分所
    保全之請求，其本案訴訟經和解或調解成立，受擔保利益人
    應負全部給付義務或雖負部分給付義務而對提存物之權利聲
    明不予保留者。五提存出於錯誤，經法院裁定返還確定者。
    」、「前項聲請，應於供擔保之原因消滅後5年內為之；逾
    期其提存物屬於國庫。」，提存法第16條第1、2項定有明文
    。
三、查聲明異議人與債務人林衡道等人間之請求返還價金等事件
    ，聲明異議人前依本院79年度全字第335號假扣押裁定，以
    本院79年度存字第685號擔保提存事件，向本院提存所提供
    擔保金135萬元。嗣經本院於80年2月13日以78年度訴字第
    6700號判決聲明異議人勝訴，並於80年5月3日確定在案等情
    ，業據本院依職權調閱本院79年度全字第335號、79年度存
    字第685號及96年度取智字第3169號等卷宗查核屬實，並有
    聲明異議人提出之上開民事判決暨確定證明書影本各1件在
    卷可稽，顯見聲明異議人供擔保假扣押所欲保全之本案訴訟
    業已全部勝訴至明。因此聲明異議人聲請返還本件提存物之
    聲請期間即應自80年5月3日開始起算5年之除斥期間內為之
    ，亦即需於85年5月3日以前為之。聲明異議人提及曾於80年
    間向本院提存所聲請返還，因債務人地址有誤，未准予返還
    。惟經查上開調閱卷宗內並無聲明異議人於80年間聲請之文
    件可證，而聲明異議人遲至96年6月7日始向本院提存所聲請
    返還上列提存物，顯已逾5年之除斥期間甚明。本院提存所
    所為不准領取本院79年度存字第685號擔保提存事件提存物
    之處分，於法尚無不合。聲明異議人之主張應屬無據，其所
    為異議並無理由，應予駁回。
四、依提存法第20條第1項後段、非訟事件法第21條第1項，裁定
    如主文。
中　　華　　民　　國　　96　　年　　11 　月　　13　　 日
                  民事第六庭    法　官　陳文正
以上正本係照原本作成
如不服本裁定應於送達後10日內向本院提出抗告狀，並繳納抗告
費新臺幣1,000元
中　　華　　民　　國　　96　　年　　11 　月　　13　 　日
                    　　　　　　書記官　黃菀茹
